【裁判字號】    89,上易,1168
【裁判日期】    890531
【裁判案由】    傷害
【裁判全文】
台灣高等法院台中分院刑事判決                  八十九年度上易字第一一六八號
    上  訴  人
    被      告  乙○○
    選任辯護人  王錦昌
右列上訴人因傷害案件，不服台灣南投地方法院中華民國八十九年四月五日第一審判
決（民國八十九年度易字第一三六號；起訴案號：台灣南投地方法院檢察署八十九年
度偵字第二二三號），提起上訴，本院判決如左：
    主  文
上訴駁回。
    事實及理由
一、本案經本院審理結果，認第一審判決認事用法及量刑均無不當，應予維持，並引
    用第一審判決書記載之事實、證據及理由（如附件）。
二、被告上訴意旨仍執前詞，否認犯罪，經核非有理由，應予駁回。
據上論斷，應依刑事訴訟法第三百六十八條、第三百七十三條，判決如主文。
本案經檢察官甲○○到庭執行職務。
中      華      民      國    八十九     年     五     月    三十一     日
                                  臺灣高等法院臺中分院刑事第八庭
              審判長法  官  古  金  男
                                              法  官  劉  榮  服
                                              法  官  林  輝  煌
右正本證明與原本無異。
不得上訴。
                                              書記官  劉  恒  宏
中      華      民      國    八十九     年     六     月      一       日
                                                                        Ｅ
臺灣南投地方法院刑事判決                          八十九年度易字第一三六號
    公  訴  人  臺灣南投地方法院檢察署檢察官
    被      告  乙○○  男二十七歲（民國○○○年○○月○日生）業工
                        住台北市○○區○○路二段五三巷六弄八號三樓
                        身分證統一編號：Ｐ一二四四四九二號
右列被告因傷害案件，經檢察官提起公訴（八十九年度偵字第二二三號），本院判決
如左：
    主  文
乙○○傷害人之身體，處有期徒刑壹年。
    事  實
一、乙○○於民國八十八年十二月十三日二十三時五十分左右，酒後（未達精神耗弱
    程度）自南投縣南投市○○○路五七一號金像獎ＫＴＶ內走出，因細故與黃定國
    發生爭執，竟基於普通傷害之犯意，從自己所駕駛之車上取出其不詳姓名老闆所
    有之鐵鎚一支，先出手毆打與黃定國同行之丙○○頭部一下，致丙○○受有頭部
    外傷併顱骨開放性粉碎性骨折、硬腦膜上血腫併腦內出血及左頂部腦挫傷之傷害
    。乙○○又接續持上開鐵鎚欲追打黃定國，但因黃定國大喊救命，遂駕車逃離現
    場。
二、案經丙○○訴由南投縣警察局南投分局報請台灣南投地方法院檢察署檢察官偵查
    起訴。
    理  由
一、被告乙○○於警訊、檢察官偵查及本院審理中，雖坦承有持鐵鎚毆打告訴人丙○
    ○等情不諱，惟矢口否認犯罪，辯稱：係之前五分鐘在金像獎ＫＴＶ前與丙○○
    之朋友發生口角、對罵，被該朋友以手捶打一下，其乃自車上取出鐵鎚，丙○○
    以為其要毆打他而先拿柺杖鎖出手打其左手，其才拿鐵鎚敲擊對方頭部云云，然
    查右揭事實，業據告訴人丙○○於警訊、檢察官偵查及本院審理中指訴明確，核
    與證人黃定國於警訊中陳述之情節相符，此外並有沙鹿童綜合教學醫院診斷證明
    書二紙附卷可稽。按正當防衛必須對於現在不法之侵害始得為之，侵害業已過去
    ，即無正當防衛可言。至彼此互毆，又必以一方初無傷人之行為，因排除對方不
    法之侵害而加以還擊，始得以正當防衛論，故侵害已過去後之報復行為，與無從
    分別何方為不法侵害之互毆行為，均不得主張防衛權（最高法院三十年上字第一
    Ｏ四Ｏ號判例參照），故被告雖指摘遭告訴人持柺杖鎖攻擊云云，然其業已自承
    當時已至車上取出鐵鎚，故其若事先無傷人之犯意，焉有將鐵鎚帶在身上之理！
    故被告自難以正當防衛為由解免其罪責，從而本案事證明確，被告傷害之犯行，
    即堪以認定，應依法論科。
二、核被告乙○○傷害人之身體，所為係犯刑法第二百七十七條第一項之普通傷害罪
    。爰審酌被告與告訴人間並不認識，僅因細故即加以毆打，告訴人所受傷害之程
    度非輕，以及被告犯罪後未能坦承全部犯行，又未與告訴人達成和解等一切情狀
    ，量處如主文所示之刑。
據上論斷，應依刑事訴訟法第二百九十九條第一項前段，刑法第二百七十七條第一項
，罰金罰鍰提高標準條例第一條前段，判決如主文。
本案經檢察官林佳裕到庭執行職務
中    華    民    國      八十九      年      四      月      五      日
                              臺灣南投地方法院刑事庭
                                  法  官  林  宜  民
右正本證明與原本無異。
如不服本判決，應於判決送達後十日內向本院提出上訴狀( 應附繕本 )。「切勿逕送
上級法院」。
                                  書記官
中    華    民    國      八十九      年      四      月      五      日
「告訴人或被害人對於判決如有不服具備理由請求檢察官上訴者，其上訴期間之計算
係以檢察官收受判決正本之日期為準」
附錄本案論罪科刑法條全文：
刑法第二百七十七條第一項
傷害人之身體或健康者，處三年以下有期徒刑，拘役或一千元以下罰金。


司法院資訊處製作；財團法人民間司法改革基金會備份。
